臺灣高等法院臺南分院刑事判決
109年度金上訴字第1200號
上  訴  人  臺灣臺南地方檢察署檢察官
被      告  戊○○


上列上訴人因被告洗錢防制法等案件，不服臺灣臺南地方法院10
9年度金訴字第101號中華民國109年8月13日第一審判決（聲請簡
易判決處刑案號：臺灣臺南地方檢察署108年度偵字第16412號、
109年度偵字第1479號），提起上訴，本院判決如下：
    主  文
原判決撤銷。
戊○○幫助犯詐欺取財罪，處有期徒刑肆月，如易科罰金，以新臺
幣壹仟元折算壹日。
    事  實
一、戊○○依其社會生活經驗，知悉一般人收取他人金融帳戶之用
    途，常係為遂行財產犯罪之需要，以便利取得贓款，及使相
    關犯行不易為檢警查緝，而可預見提供自己金融帳戶存摺、
    提款卡及密碼等金融物件予他人使用，可能被利用作為財產
    犯罪工具。因於民國108年間，在臉書社群軟體看到暱稱「
    徐蕙蕙」真實姓名、年籍不詳之人刊登貼文表示租用一個帳
    戶10日可給付租金新台幣（下同）10,000元之訊息，乃加入
    該暱稱「徐蕙蕙」之LINE社群軟體，並基於縱令其金融帳戶
    將幫助他人實施詐欺取財犯罪，亦不違背其本意之不確定故
    意，於108年7月28日在臺南市新營區統一便利超商○○門市內
    ，將其所申辦之彰化商業銀行帳號000-0000000000000000號
    帳戶（下稱彰化銀行帳戶）、合作金庫商業銀行帳號000-00
    00000000000000號帳戶（下稱合作金庫銀行帳戶）、臺灣銀
    行帳號000-0000000000000000號帳戶（下稱臺灣銀行帳戶）
    及華南商業銀行帳號000-0000000000000000號（下稱華南銀
    行帳戶）之存摺、提款卡，先依指示將密碼均更改為000000
    後，與一卡通電支帳戶0000000000號資料以交貨便方式寄送
    予「徐蕙蕙」指定之詐欺集團成員（無證據證明成員中有未
    滿18歲之人參與）。嗣該詐欺集團成員取得戊○○上開銀行帳
    戶資料後，即共同基於意圖為自己不法所有之詐欺取財犯意
    聯絡，於如附表一所示之期日，以如附表一所示之方式詐欺
    乙○○、己○○、丙○○、甲○○、丁○○5人（下稱乙○○等5人），致
    乙○○等5人陷於錯誤，依指示於附表一所示時間，分別匯款
    如附表一所示之金額至上開戊○○銀行帳戶內，旋遭詐欺集團
    成員提領。嗣乙○○等5人發覺有異，報警處理，始循線查悉
    上情。
二、案經乙○○等5人訴由臺南市政府警察局麻豆分局移送臺灣臺
    南地方檢察署檢察官偵查起訴。
    理  由
壹、程序部分
一、被告以外之人於審判外之言詞或書面陳述，依刑事訴訟法第
    159條第1項規定，原則上固無證據能力；然符合同法第159 
    條之1至之5所規定者，則例外地賦予證據能力。被告以外之
    人於審判外之陳述，雖不符刑事訴訟法第159條之1至之4規
    定，而經當事人於審判程序同意作為證據，法院審酌該言詞
    陳述或書面陳述作成時情況，認為適當者，亦得為證據，同
    法第159條之5第1項定有明文。本條立法意旨，在於確認當
    事人對於傳聞證據有處分權，得放棄反對詰問權，同意或擬
    制同意傳聞證據可作為證據，屬於證據傳聞性之解除行為，
    如法院認為適當，不論該傳聞證據是否具備刑事訴訟法第15
    9條之1至之4所定情形，均容許作為證據（最高法院106年度
    台上字第217號判決參照）。本判決以下所引用被告戊○○以
    外之人於審判外之言詞或書面陳述，經檢察官、被告於原審
    審理時，表示同意列為本案證據，本院審酌該等證據製作時
    之情況，尚無違法不當及顯不可信之情況，爰依旨揭規定，
    均認有證據能力。至於以下所引用不具傳聞性質之證據，因
    皆非違背法定程序所取得，依法亦均有證據能力。
二、被告戊○○經合法傳喚，無正當理由，未於本院準備程序及審
    理時到庭，有送達證書、被告個人基本資料查詢結果、臺灣
    高等法院在監在押全國紀錄表（未在監押）、通緝紀錄表（
    未經發布通緝）、刑事報到單、本院109年9月22日準備程序
    筆錄、109年11月10日審判筆錄在卷足參（見本院卷第39、4
    5、69頁、第77-85頁、第89、93、99、113、143、153-169
    頁），爰不待其陳述逕行判決。
貳、實體部分
一、認定犯罪事實所憑之證據及理由
　㈠被告戊○○於偵查及原審固供承有將其所申辦之前揭銀行帳戶
    提款卡密碼依「徐蕙蕙」指示變更後，以交貨便方式將存摺
    、提款卡及一卡通電支帳戶資料，寄送予「徐蕙蕙」指定之
    人，然矢口否認有幫助詐欺取財犯行，辯稱：伊是從事家電
    冷氣工作，因為生意不好，所以想去找兼職的工作，在臉書
    看租用帳戶的貼文，再依該臉書貼文訊息，加入暱稱「徐蕙
    蕙」之通訊軟體LINE，「徐蕙蕙」向伊表示租用1個帳戶，1
    0天可賺取10,000元，並出示臺北市政府核發之營利事業登
    記證以為取信，伊始依「徐蕙蕙」之指示，變更密碼後，寄
    出存摺、提款卡等，迄至108年8月8日「徐蕙蕙」所說匯款
    之時間，均未見有何款項匯入，伊發覺有問題，發現被騙，
    有打電話向銀行申報遺失等語。
　㈡查被告於108年7月28日，在臺南市新營區統一超商麻學門市
    內，將所申辦之彰化銀行帳戶、合庫帳戶、臺灣銀行帳戶、
    華南銀行帳戶之存摺、提款卡，依「徐蕙蕙」之指示將提款
    卡密碼均變更為000000後，與前揭一卡通電支帳戶（係綁定
    被告所申辦上揭彰化銀行等4個銀行帳戶）之資料，以交貨
    便方式，寄送予「徐蕙蕙」指定之人。嗣「徐蕙蕙」等所屬
    詐欺集團成員取得被告上開金融帳戶物件後，即意圖為自己
    不法所有，基於共同詐欺取財之犯意聯絡，以附表一所示之
    詐欺方式，對乙○○等5人施用詐術，致乙○○等5人均陷於錯誤
    ，於附表一所示之匯款時間，分別匯款如附表一所示金額至
    附表一所示被告申設之帳戶內，所匯入之金額旋遭提領等情
    ，業據被告於警詢、偵查、原審準備程序及審理時供述且不
    爭執在卷（見麻豆分局南市警麻偵字第1080405478號卷〈下
    稱警1卷〉第1-4頁，麻豆分局南市警麻偵字第1080495286號
    卷〈下稱警2卷〉第1-2頁，臺灣臺南地方檢察署〈下稱臺南地
    檢署〉108年度偵字第16412號卷〈下稱偵1 卷〉第77-79頁，臺
    灣臺南地方法院109年度金訴字第101號卷〈下稱原審卷〉第23
    -29頁），並有交貨便顧客留存聯、如附表二所示被告與「
    徐蕙蕙」之LINE對話紀錄翻拍照片（見偵1卷第81-111頁）
    及附表一「相關證據」欄所示各項證據資料在卷可佐，堪認
    被告所申辦之上開彰化銀行等帳戶確係由不詳詐欺集團成員
    使用作為其等犯詐欺取財罪收取受騙者匯款之用無誤。
　㈢被告雖否認幫助犯詐欺取財犯行，並以前詞置辯，提出交貨
    便顧客留存聯1紙及如附表二所示其與「徐蕙蕙」LINE通訊
    軟體對話紀錄以為證明，惟查：
　⒈被告寄送其所有之本案彰化銀行等帳戶之存摺、提款卡予來
    路不明之人，嗣告訴人乙○○等5人遭詐欺集團成員施用詐術
    後，依指示將贓款匯入上開被告寄送之帳戶，並遭詐欺集團
    成員提領，業經認定如前，則被告寄交自己帳戶之存摺、提
    款卡（含依指示變更密碼）之行為，客觀上確已使其自身無
    法掌控上述帳戶資料之使用方法及用途，且實際上亦已對詐
    欺集團成員提供助力，使渠等得利用被告提供之上揭帳戶作
    為犯罪工具，而遂行詐欺取財取得贓款無疑。
　⒉被告雖於原審辯稱：伊是因為想找兼職工作而上網，伊認為
    是一種工作賺錢而已，對方跟伊說是工作，且對方有一張合
    法的營利事業登記證，上面有寫資本額5億的樂透彩公司，
    伊覺得應該是合法的，是真的，以為是好康的事情，結果就
    被騙云云。惟查：
　⑴細繹附表二所示被告提出其與「徐蕙蕙」的LINE通訊軟體對
    話紀錄（見偵1卷第83-111頁），被告不需提供任何勞務，
    不需提出履歷，亦毋需面試、面談及作任何考核，僅單純提
    供銀行帳戶存摺及提款卡，即可獲得每一個帳戶每10天10,0
    00元之高額報酬，任何稍具知識經驗之人一望即知顯然並非
    正常、正當的工作型態。被告雖辯稱有看到對方的營利事業
    登記證，始誤認對方為合法經營的公司云云，惟觀之附表二
    所示的LINE對話紀錄，係依照日期、時間先後次序紀錄的連
    續對話，意思連貫，但除了「徐蕙蕙」提及「我給你看一下
    我們公司內部申請的營業登記喔　你了解一下」、「我們公
    司是有和台北市政府發展局申請的營業登記　租用你的賬戶
    也正規合法的喔　我們雙方都是有保障的」（見附表二編號
    83、85，偵1卷第105頁），此外，未見任何營利事業登記證
    之傳送照片或相關訊息內容。稽之被告於偵查中原係供述：
    「後來對方己將該營登資料收回」（見偵1卷第78頁），嗣
    於原審審理時改稱：我帳戶寄給對方之後我後來有把該資料
    刪掉等語（見原審卷第96頁），則被告關於所見對方傳送的
    營利事業登記證，究係對方自行刪除訊息，抑或是被告在寄
    出存摺、提款卡後自行刪除，前後供述不一，已見瑕疵，若
    係對方傳送後刪除，但綜觀全部LINE對話紀錄，並無對方收
    回訊息的紀錄，若係被告在寄出存摺、提款卡後自行刪除，
    然被告尚未領取報酬，此項營利事業登記證當為被告辨識對
    方來歷、是否詐欺集團及承諾有償向被告收取帳戶使用之重
    要資訊，被告既然留存全部的LINE對話紀錄，卻獨刪除對自
    己有利且有保障的營利事業登記證訊息，實非合理，則對方
    是否確有傳送台北市政府核發之營利事業登記證，使被告可
    以詳細閱讀及憑以查證，因而發生誤信，要非無疑，被告此
    部分辯解既有前後供述不一之重大瑕疵，卷內亦無對方傳送
    的營利事業登記證以為佐證，從而，被告辯稱因閱覽對方傳
    送的台北市政府核發的營利事業登記證，始誤信為合法公司
    ，因而寄送存摺、提款卡乙節，要難認為真實可採。　
　⑵刑法第13條第2項之不確定故意（學理上亦稱間接故意、未必
    故意），其法文之「預見」二字，乃指基於經驗法則、論理
    法則，可以預料得見如何之行為，將會有一定結果發生之可
    能，而行為人對於構成犯罪之事實（包含行為與結果，即被
    害之人、物和發生之事），預見其發生，而此發生不違背本
    意，存有「認識」及容任發生之「意欲」要素。金融帳戶係
    個人資金流通之交易工具，事關帳戶申請人個人之財產權益
    ，進出款項亦將影響其個人社會信用評價，而金融帳戶與提
    款卡、密碼結合，尤具專有性，若落入不明人士，極易被利
    用作為取贓之犯罪工具。是以金融帳戶具有強烈之屬人性及
    隱私性，以本人使用為原則，且金融提款卡亦事關個人財產
    權益保障，其專有性甚高，除非本人或與本人具密切親誼關
    係者，難認有何正當理由可交付予他人，容任他人任意使用
    ，稍具通常社會歷練與生活經驗之一般人亦均有妥為保管該
    等物品，防止被他人冒用之認知，縱偶因特殊情況須將該等
    物品交付予他人，亦必深入瞭解該他人之可靠性與用途，再
    行提供使用，且該等專有物品，如落入來路不明之人手中，
    極易被利用做為與財產有關之犯罪工具，此係一般人日常生
    活經驗及知悉之通常事理。兼以近年來利用人頭帳戶以行詐
    騙之事屢見不鮮，詐欺集團以層出不窮之詐騙手法，詐騙被
    害人至金融機構櫃檯匯款，抑或持提款卡至自動櫃員機依其
    指示操作，使被害人誤信為真而依指示操作轉出款項至人頭
    帳戶後，詐欺集團成員隨即將之提領一空，歷年來屢經政府
    機關多方宣導，並經媒體反覆傳播披露，是依一般人通常之
    知識、智能及經驗，均已詳知向陌生人購買、承租或以其他
    方法蒐集取得帳戶者，多係欲藉由人頭帳戶取得不法犯罪所
    得，並隱匿帳戶內資金之實際取得人身分，以逃避追查，則
    避免自己金融帳戶被不法行為人利用從事財產犯罪工具，應
    係一般生活易於體察之常識。本件被告行為時已43歲，參其
    原審自承：高工畢業之智識程度，甫出社會時受雇汽車材料
    行送貨，薪水約2萬多元，7、8年前在桃園從事運輸仲介業
    ，擔任負責人，接工廠的貨，找貨車來運送，做2年多，虧
    損3百多萬元，其後擔任派遣公司派遣員工約3年多，現私下
    以發廣告傳單方式接客戶、洗冷氣，因為生意不好，想找兼
    職工作，始上網知悉本案租用帳戶乙事等情（見原審卷第96
    -98頁、第100頁），可見被告有中等教育之智識程度，具備
    相當多的社會生活與工作經驗，並非甫出社會懵懂無知之少
    年或不諳世事之年輕人，況其能利用社群軟體尋找兼職工作
    ，可見有透過網路了解社會型態之能力。再參被告於原審另
    供述：「（問：對方聯絡方式？）只能透過臉書或LINE聯絡
    ，我沒有對方手機號碼」、「沒有告訴我要拿我的帳戶存摺
    做什麼，我也沒有詢問」（見偵1卷第78頁）、「（問：有
    無聽過人頭帳戶？）有」、「（問：你有懷疑過他嗎？）我
    就是有在怕，沒有在懷疑」、「（問：怕什麼？）怕他可能
    會騙我的帳戶」（見原審卷第98-99頁）。顯見被告不僅不
    知LINE暱稱「徐蕙蕙」者之真實姓名、年籍，除臉書及LINE
    通訊軟體外，無法主動與之聯絡，且除LINE對話紀錄外，對
    於「徐蕙蕙」究竟為何人，從事何種商業活動、營業所、聯
    絡電話、是否為合法營業，均一無所知，亦無從查證，被告
    也沒有做任何查證，即任意寄交自己金融帳戶存摺、提款卡
    ，還為了配合對方使用，依指示變更提款卡密碼，至於對方
    如何使用被告所提供的帳戶，因無對方的具體資料及聯絡方
    式，被告全然無從追查、掌控，亦無法在第一時間即時加以
    阻止，僅得任由對方任意使用，顯係為圖高額報酬而出租帳
    戶，基於姑且一試之僥倖心態，而有容任收取其帳戶存摺、
    提款卡之不詳詐欺集團成員，可任意將其帳戶作為財產犯罪
    之提存工具使用之不確定故意甚明。至於被告於原審所辯：
    有在怕，怕可能會被騙帳戶云云，實係擔心無法取得約定報
    酬而已，顯非顧慮對方利用其帳戶實施財產犯罪用以詐騙他
    人，否則當不致於輕率的提供帳戶予來路不明之人使用，是
    堪認被告否認幫助詐欺取財犯行之辯解，要屬臨訟卸責之詞
    ，不足採信。　　
　⑶被告於原審準備程序雖辯稱：後來沒有收到匯款，大約在8月
    8日左右就趕快把我提供的4家銀行帳戶都報遺失，我打電話
    去報遺失的時候，銀行的客服人員有跟我講說已經有人去報
    警了云云，惟經原審詢問彰化銀行○○分行，被告表示以電話
    掛失有無查詢系統，或有無可能因已列為警示帳戶而無法掛
    失？該行人員查覆略以：本行辦理掛失都需要臨櫃辦理，無
    法用電話方式查詢及辦理掛失等語（見原審卷第41頁公務電
    話紀錄）。合作金庫銀行○○○分行以109年6月10合金北新營
    字第00000000000號函查覆略以：108年8月3日變更為衍生管
    制帳戶，108年8月8日辦理金融卡掛失（見原審卷第45頁）
    。再依台灣銀行○○分行以109年6月8日新營營密字第0000000
    0000號函檢送之附件所示，被告帳戶並未顯示有申報掛失存
    摺、提款卡紀錄，經原審電詢承辦人員查覆略以：「（問：
    就銀行客服人員通知部分，有無可能是被告即帳戶持有人自
    行電話告知說要設定？）按往例，通常在銀行客服人員通知
    部分，大部分都是受到被害人的通知，如果是帳戶持有人說
    來辦理止扣設定的話，通常我們會請帳戶持有人辦理存摺遺
    失處理」、「（問：就本案帳戶異動查詢資料觀察，有無可
    能是被告即帳戶持有人自行通知貴行帳戶有異常而進一步設
    定？）目前是看不出來帳戶持有人有通知的情形」（見原審
    卷第49-55頁）。另據華南銀行109年5月29日○○字第0000000
    000號函查覆資料，並無被告於108年8月間關於存摺、提款
    卡之掛失紀錄（見原審卷第57-64頁），則被告除於108年8
    月8日向合作金庫銀行○○○分行辦理提款卡掛失外，並無該行
    存摺及其他銀行的存摺、提款卡申報掛失紀錄，亦無報警紀
    錄，即或被告於108年8月8日已知提供予「徐蕙蕙」的帳戶
    遭到警示，而向合作金庫銀行辦理提款卡掛失，但無任何報
    警處理或投案的動作，顯見對於提供帳戶存摺、提款卡予「
    徐蕙蕙」是為了獲取不合常理的高額報酬，至於取得其存摺
    、提款卡之人如何使用，是否用以從事財產犯罪，而使他人
    受害，實係抱持著無所謂的態度，而其之所以向合作金庫辦
    理提款卡掛失，應係未自「徐蕙蕙」取得約定報酬之故，要
    難以其有向合作金庫銀行○○○分行辦理提款卡掛失，即謂其
    無法預見提供人頭帳戶予來歷不明之人可能被用於財產犯罪
    ，並遽認其無幫助犯詐欺取財罪之不確定故意，是其事後縱
    有掛失提款卡之行為，亦無解於其罪責之成立。
　⒊從而，被告對於LINE通訊軟體自稱「徐蕙蕙」及其所屬詐欺
    集團成員以高額報酬向其蒐集金融帳戶存摺、提款卡，將持
    以從事財產犯罪，作為詐欺取財犯罪之不法使用，堪信有所
    預見，在對「徐蕙蕙」及其所屬集團成員究竟從事何種商業
    活動、營業項目、是否合法登記之營利事業、營業所及聯絡
    方式均一無所知，無從查證，亦無任何查證動作之情況下，
    為貪圖高額報酬，輕率交寄其所有本案金融帳戶存摺、提款
    卡及配合變更密碼予來路不明之人，對於持用其帳戶資料之
    詐欺集團成員果真用以作為詐欺取財之取款工具，顯然亦不
    違背被告之本意，本件雖查無積極證據證明被告與該蒐集其
    帳戶之詐欺集團成員間有何共同實施詐欺取財犯行之犯意聯
    絡或行為分擔，惟被告對於提供金融帳戶予他人使用，可能
    遭持以從事詐欺取財犯罪之用，有所預見，且果真被利用作
    為對附表一所示乙○○等5人詐欺取財之取款帳戶，足認被告
    有以提供金融帳戶予他人，幫助他人犯詐欺取財之不確定故
    意，自應負幫助詐欺取財罪之刑責甚明。
　㈣綜上所述，被告將其所有前述彰化銀行等金融帳戶之存摺、
    提款卡（依指示配合變更密碼）提供予LINE通訊軟體暱稱「
    徐蕙蕙」之人及其所屬詐欺集團成員使用作為詐欺他人之取
    款工具，有幫助詐欺取財之不確定故意，已臻明確，被告否
    認犯行之辯解，不足採信，犯行堪以認定，應依法論科。
二、論罪
　　按刑法上之幫助犯，係對於犯罪與正犯有共同之認識，以幫
    助之意思，對於正犯資以助力，而未參與實行犯罪之行為者
    而言。本案被告提供帳戶之存摺、提款卡（含配合變更密碼
    ）供「徐蕙蕙」等不詳姓名年籍之詐欺集團使用，使附表一
    所示之告訴人乙○○等5人因被該集團成員詐騙而將款項匯入
    被告提供之彰化銀行等帳戶內，所匯入之款項亦經詐欺集團
    成員提領，被告僅為他人之詐欺取財犯行提供助力，尚無證
    據足以證明被告係以自己實施詐欺取財犯罪之意思，或與他
    人為詐欺取財犯罪之犯意聯絡，或有直接參與詐欺取財犯罪
    構成要件行為分擔等情事。是核被告所為，係犯刑法第30條
    第1項、第339條第1項之幫助詐欺取財罪。被告以1個寄交本
    件彰化銀行等帳戶存摺、提款卡（含配合變更密碼）之行為
    ，幫助詐欺集團成員分別詐騙告訴人乙○○等5人之財物得逞
    ，係以1個行為幫助5次詐欺取財犯行，為想像競合犯，應依
    刑法第55條之規定，從一重之幫助詐欺取財罪處斷。被告以
    幫助他人犯罪之意思而參與犯罪構成要件以外之行為，為詐
    欺取財罪之幫助犯，爰依刑法第30條第2項之規定，按正犯
    之刑度減輕其刑。 
三、撤銷原審判決之理由及上訴之判斷
　㈠原審為被告無罪之諭知，雖非無見，然本案被告所為，應構
    成幫助詐欺取財罪，業經論述如前，原審未察，遽為被告無
    罪之諭知，尚有未洽。檢察官上訴指摘原判決諭知被告無罪
    不當，請求撤銷改判，為有理由，原判決應予撤銷改判。至
    原審判決認聲請簡易判決處刑意旨以被告本案提供帳戶資料
    行為，具有洗錢之不確定故意，涉犯洗錢防制法第14條第1
    項洗錢罪嫌部分，認依卷內證據，不足以證明被告主觀上有
    為詐欺集團掩飾或隱匿犯罪所得來源或去向之認知，此部分
    犯罪不能證明，則無違誤（另詳下述）。　　　　　
　㈡爰審酌被告可預見將帳戶存摺、提款卡（含依指示配合變更
    密碼）交付來路不明之人使用，可能因此幫助他人從事財產
    犯罪，作為詐欺取財收取贓款之犯罪工具，猶輕率提供予他
    人使用，致使附表一所示告訴人乙○○等5人被騙而受有損害
    ，並使犯罪追查趨於複雜，影響社會正常交易安全及秩序非
    微，被告事後否認犯行，不知悔改之態度，及告訴人所受損
    失之金額、被告迄今均未與告訴人達成和解或賠償其等損失
    ，並審酌被告無前科紀錄，有臺灣高等法院被告前案紀錄表
    在卷可查，素行尚可，暨被告於原審自述高工畢業之智識程
    度、已婚、育有未成年之11歲小孩1人，由被告與配偶共同
    扶養，目前從事清理冷氣工作（見原審卷第100頁），警詢
    自述家庭經濟狀況勉持（見警1卷第1頁，警2卷第1頁）等一
    切情狀，量處如主文第二項所示之刑，並諭知易科罰金之折
    算標準。
  ㈢本案被告係屬幫助犯，其犯罪所得為提供助力之對價（即提
    供帳戶之報酬），至於正犯實行詐欺取財之犯罪所得，除有
    積極證據足認被告亦有所朋分外，並非其犯罪所得。被告否
    認取得提供帳戶存摺、提款卡之對價，卷內亦無證據證明被
    告有因此獲取任何對價（即附表二編號3所示報酬），自無
    犯罪所得應予宣告沒收之問題。
　㈣至於被告寄交詐欺集團成員之前揭彰化銀行、合作金庫銀行
    、台灣銀行、華南銀行及一卡通電支帳戶之存摺、提款卡，
    未經扣案，雖係供本案犯罪所用之物，但未據被告取回，衡
    酌該等存摺、提款卡本身不具刑法上之非難性，且被告經處
    以如主文第2項所示之刑，倘沒收、追徵該等存摺、提款卡
    ，需另啟刑事執行程序，衍生程序上額外之勞費支出造成公
    眾利益之損失，是對前揭帳戶存摺、提款卡之沒收、追徵已
    然欠缺刑法上之重要性而無必要，爰依刑法第38條之2第2項
    之規定，不予宣告沒收或追徵。　　
四、不另為無罪諭知部分：
    聲請簡易判決處刑意旨另認被告就上開事實欄所載行為，另
    構成洗錢防制法第2條第2款而犯同法第14條第1項之洗錢罪
    等語。惟查：
　㈠洗錢防制法第1條於105年12月9日、同年12月28日修正公 布
    ，並於公布後6個月施行，依修法理由內容，可知本次修正
    目的係因犯罪主體集團化，具資力、法律專業背景之 優勢
    ，更易將特定犯罪之犯罪所得，以各種名目、態樣，分散至
    跨國不同據點，轉化成為形式上合法來源之外觀，導致犯罪
    難以持續進行查緝，是以阻斷金流，達到金流透明化，達到
    洗錢防制，重建金流秩序之目的。
  ㈡修正後洗錢防制法第2條將洗錢行為修正為「本法所稱洗錢，
    指下列行為：意圖掩飾或隱匿特定犯罪所得來源，或 使他
    人逃避刑事追訴，而移轉或變更特定犯罪所得。掩飾或隱
    匿特定犯罪所得之本質、來源、去向、所在、所有權、處分
    權或其他權益者。收受、持有或使用他人之特定犯罪所得
    」。是依修正後條文內容，洗錢行為之態樣有：⑴行為人主
    觀為了掩飾或隱匿特定犯罪所得來源，或使他人逃避刑事追
    訴之意圖，而有「移轉」、「變更」特定犯罪所得之客觀行
    為。⑵行為人主觀知悉特定犯罪之所得，有意掩飾或隱匿，
    並實際進行掩飾或隱匿（本質、來源、去向、所在、所有權
    、處分權或其他權益）客觀行為。⑶知悉所取得、使用之財
    產上利益屬特定犯罪之所得，仍加以有收受、持有、或使用
    之行為。可知修正後之規定，行為人就犯罪所得（含財產上
    利益）均需有一個客觀「移轉、變更、掩飾、隱匿」行為，
    導致犯罪所得可能變形為形式上合法來源的樣態，始為修正
    後立法理由所欲禁止之洗錢行為。又洗錢防制法第14條第1
    項之洗錢罪，旨在防止特定犯罪不法所得之資金或財產，藉
    由洗錢行為轉換成為合法來源之資金或財產，切斷資金與當
    初犯罪行為之關聯性，隱匿犯罪行為或該資金不法來源或本
    質，使偵查機關無法藉由資金之流向追查犯罪者，因此行為
    人於主觀上就所欲掩飾、隱匿之不法所得係源於 「特定犯
    罪」即應有所認知，並有積極為掩飾、隱匿該特定 犯罪所
    得之客觀行為，始屬洗錢罪所欲處罰之範疇。而提供金融帳
    戶提款卡及密碼之行為人，因已將帳戶之提款卡及密碼等物
    件提供他人使用，失去對自己帳戶之實際管領權限，若無配
    合指示親自提款，即無收受、持有或使用特定犯罪所得之情
    形，且無積極之移轉或變更特定犯罪所得之行為，故非屬洗
    錢防制法第2條第1款、第3款所稱之洗錢行為。而提供金融
    帳戶提款卡及密碼供他人使用，嗣後被害人雖匯入款項，然
    此時之金流仍屬透明易查，在形式上無從合法化其所得來源
    ，未造成金流斷點，尚不能達到掩飾或隱匿特定犯罪所得之
    來源、去向及所在之作用，須待款項遭提領後，始產生掩飾
    、隱匿之結果。故而，行為人提供金融帳戶提款卡及密碼，
    若無參與後續之提款行為，即非洗錢防制法第2條第2款所指
    洗錢行為，無從成立一般洗錢罪之直接正犯。準此，提供帳
    戶之行為本身除構成幫助犯詐欺取財罪外，尚難併依洗錢罪
    論處。
　㈢刑法第30條之幫助犯，係以行為人主觀上有幫助故意，客觀
    上有幫助行為，即對於犯罪與正犯有共同認識，而以幫助意
    思，對於正犯資以助力，但未參與實行犯罪之行為者而言。
    幫助犯之故意，除需有認識其行為足以幫助他人實現故意不
    法構成要件之「幫助故意」外，尚需具備幫助他人實現該特
    定不法構成要件之「幫助既遂故意」，惟行為人只要概略認
    識該特定犯罪之不法內涵即可，無庸過於瞭解正犯行為之細
    節或具體內容。此即學理上所謂幫助犯之「雙重故意」。金
    融帳戶乃個人理財工具，依我國現狀，申設金融帳戶並無任
    何特殊限制，且可於不同之金融機構申請多數帳戶使用，是
    依一般人之社會通念，若見他人不以自己名義申請帳戶，反
    而收購或借用別人之金融帳戶以供使用，並要求提供提款卡
    及告知密碼，則提供金融帳戶者主觀上如認識該帳戶可能作
    為對方收受、提領特定犯罪所得使用，對方提領後會產生遮
    斷金流以逃避國家追訴、處罰之效果，仍基於幫助之犯意，
    而提供該帳戶之提款卡及密碼，以利洗錢實行，仍可成立一
    般洗錢罪之幫助犯。然洗錢防制法第14條第1項之洗錢罪，
    旨在防止特定犯罪不法所得之資金或財產，藉由洗錢行為轉
    換成為合法來源之資金或財產，切斷資金與當初犯罪行為之
    關聯性，隱匿犯罪行為或該資金不法來源或本質，使偵查機
    關無法藉由資金之流向追查犯罪者，是行為人主觀上須就其
    所欲掩飾、隱匿之不法所得係源於特定犯罪有上開故意，且
    該特定犯罪及其犯罪所得已存在，而行為人客觀上有積極為
    掩飾、隱匿該特定犯罪所得之行為，始屬洗錢罪所欲處罰之
    範疇。　
  ㈣被告雖將其所有彰化銀行等帳戶存摺、提款卡等資料寄交詐
    欺集團成員，致詐欺集團成員作為取得詐欺取財犯罪所得之
    工具。刑法第339條詐欺取財罪雖亦屬洗錢防制法第3條第2
    款之特定犯罪，然被告提供帳戶存摺、提款卡（含配合變更
    密碼）予本案詐欺集團成員之際，詐欺集團成員並未開始實
    行詐欺告訴人乙○○等5人之行為，詐欺集團成員僅係利用被
    告提供之帳戶，要求告訴人乙○○等5人將款項直接匯入本案
    被告帳戶內，故被告提供帳戶之行為，充其量僅供不詳詐欺
    集團成員作為犯罪工具使用，並未改變詐欺所得之本質、來
    源、去向、所在、所有權、處分權或其他權益。縱然被告對
    詐欺取財行為之遂行有所預見且不違背其本意，而具有幫助
    詐欺取財之不確定故意，然詐欺集團成員取得贓款之方式甚
    多，車手臨櫃領款，或使用提款卡由自動櫃員機取款，甚至
    以轉帳方式匯入他人帳戶再轉出，其等使用人頭帳戶之目的
    ，在使真正犯罪行為人在取得犯罪所得之過程中隱蔽身分而
    逃避刑事追訴，並非必然會以造成金流斷點或掩飾、隱匿詐
    騙款項之來源、去向、所在之方式取得犯罪所得。何況大多
    數提供人頭帳戶者多存有僥倖心態，提供的帳戶內通常餘款
    甚微，在不致於造成自己財產損失之情況下，始任意提供帳
    戶予他人使用，並無積極證據足資證明其主觀上可認識到詐
    欺集團成員利用其帳戶必然會造成金流斷點，或藉利用其帳
    戶以達到掩飾、隱匿犯罪所得之去向、所在，或保有犯罪所
    得之目的，自難併論被告幫助犯一般洗錢罪，併為說明。
　㈤綜上，本件被告提供帳戶予詐欺集團成員時，該詐欺集團尚
    未對告訴人進行詐騙，告訴人亦未交付款項予詐欺集團成員
    ，特定犯罪行為既未實行，犯罪所得亦未存在，亦無積極證
    據足認被告有上開幫助洗錢罪之雙重故意，是本件僅足證明
    被告有容任他人以上開帳戶作為詐欺取財使用之不確定故意
    ，仍無從對被告論以幫助洗錢罪責。聲請簡易判決處刑意旨
    認被告之行為構成洗錢防制法第14條第1項之罪，難認有理
    由，此部分原應為無罪之諭知，惟聲請意旨認此部分與前開
    論罪科刑部分具有想像競合犯之裁判上一罪關係，爰不另為
    無罪之諭知。
五、被告經合法傳喚，無正當理由未到庭，爰不待其陳述，逕行
    判決。
據上論斷，應依刑事訴訟法第369條第1項前段、第371條、第364
條、第299條第1項前段，刑法第30條、第339條第1項、第41條第
1項前段，刑法施行法第1條之1第1項，判決如主文。 
本案經檢察官周盟翔聲請簡易判決處刑，檢察官羅瑞昌提起上訴
，檢察官陳建弘到庭執行職務。
中　　華　　民　　國   110    年    1     月    5    日
                  刑事第六庭    審判長法  官  張瑛宗　
                                      法  官  林坤志
                                      法  官  林逸梅
以上正本證明與原本無異。
被告及得為被告利益上訴之人就幫助詐欺取財部分如不服本判決
應於收受送達後二十日內向本院提出上訴書狀，其未敘述上訴理
由者，並得於提起上訴後二十日內向本院補提理由書狀（均須按
他造當事人之人數附繕本）「切勿逕送上級法院」。
檢察官就洗錢防制法第14條第1項部分，如不服本判決應於收受本判決後20日內向本院提出上訴書，其未敘述上訴理由者並得於提起上訴後20日內向本院補提理由書，但應受刑事妥速審判法第9條第1項各款規定限制。　　　　　　　　　　         　　　　　　　　　　                書記官  施淑華
中　　華　　民　　國   110    年    1     月    5    日
附錄本案論罪科刑法條全文：
中華民國刑法第30條（幫助犯及其處罰）
幫助他人實行犯罪行為者，為幫助犯。雖他人不知幫助之情者，
亦同。
幫助犯之處罰，得按正犯之刑減輕之。
中華民國刑法第339條（普通詐欺罪）
意圖為自己或第三人不法之所有，以詐術使人將本人或第三人之
物交付者，處5年以下有期徒刑、拘役或科或併科50萬元以下罰
金。
以前項方法得財產上不法之利益或使第三人得之者，亦同。
前二項之未遂犯罰之。
刑事妥速審判法第9條
除前條情形外，第二審法院維持第一審所為無罪判決，提起上訴
之理由，以下列事項為限：
一、判決所適用之法令牴觸憲法。
二、判決違背司法院解釋。
三、判決違背判例。
刑事訴訟法第377條至第379條、第393條第1款規定，於前項案件
之審理，不適用之。
附表一（金額皆為新臺幣）       編號  告訴人       詐欺方式   匯款時間  匯款金額   匯入帳戶        相關證據  1  乙○○ 於108 年8 月1 日21時05分許，假冒訂房網站之服務人員，佯稱因作業疏失造成多次扣款，請乙○○依指示更正云云，致乙○○陷於錯誤，依指示匯款。 108 年8 月1日22時2 分  31,223元 被告所有之彰化銀行帳戶 ㈠證人即告訴人乙○○於警詢時之指證（見警1卷第5 頁至第7 頁） ㈡被告申辦之彰化銀行帳戶資料暨交易往來明細（見偵1 卷第139 頁至第143 頁） ㈢告訴人乙○○之匯款交易明細（見警1 卷第13頁）  2  己○○ 於108 年8 月1 日23時30分許，在旋轉拍賣網頁刊登販售手機之不實訊息，致己○○陷於錯誤而下標購買，依指示匯款。 108 年8 月2日14時52分  12,000元 被告所有之合作金庫銀行帳戶 ㈠證人即告訴人己○○於警詢時之指證（見警1卷第14 頁） ㈡被告申辦之合作金庫銀行帳戶資料暨交易往來明細（見偵1 卷第149頁至第153 頁） ㈢桃園市政府警察局中壢分局中福派出所偵辦己○○所報詐欺案照片（見警1 卷第17頁至第21頁）  3  丙○○ 於108 年8 月2 日15時35分許，在旋轉拍賣網頁刊登販售CANON 相機之不實訊息，致丙○○陷於錯誤而下標購買，依指示匯款。 108 年8 月2日16時33分  14,000元 被告所有之臺灣銀行帳戶 ㈠證人即告訴人丙○○於警詢時之指證（見警1卷第24頁至第25頁） ㈡被告申辦之臺灣銀行帳戶資料暨交易往來明細（見偵1 卷第129 頁至第135 頁） ㈢告訴人丙○○之匯款交易明細（見警1 卷第28頁）  4  甲○○ 於108 年8 月1 日19時48分許，假冒訂房網站之服務人員，請甲○○測試繳費云云，致甲○○陷於錯誤，依指示匯款。 108 年8 月1日20時48分  7,524 元 匯入潘佩姵一卡通電支帳戶再轉入被告所有之一卡通電支帳戶 ㈠證人即告訴人甲○○於警詢時之指證（見警1卷第36頁至第37頁） ㈡被告申辦一卡通電支帳戶資料暨交易往來明細（見偵1 卷第161 頁至第165 頁；偵2 卷第79頁至第81頁） ㈢告訴人甲○○之匯款交易明細（見警1 卷第42頁至第45頁）    108 年8 月1日21時9 分  28,825元 匯入謝翊景一卡通電支帳戶再轉入被告所有之一卡通電支帳戶   5  丁○○ 於108 年8 月4 日16時27分許，假冒網路賣家之工作人員，佯稱因訂單設定有誤，請丁○○協助更正云云，致丁○○陷於錯誤，依指示匯款。 108 年8 月4日17時45分  49,901元 被告所有之一卡通電支帳戶 ㈠證人即告訴人丁○○於警詢時之指證（見警2卷第8 頁至第10頁） ㈡被告申辦之一卡通電支帳戶資料暨交易往來明細（見偵1 卷第161 頁至第165 頁；偵2 卷第79頁至第81頁） ㈢告訴人丁○○之匯款交易明細（見警2 卷第70頁至第72頁） 

附表二（被告與自稱徐蕙蕙之人LINE對話譯文）    編號 傳送時間 徐蕙蕙 戊○○  1 下午4:57  做什麼工作的  2 下午4:59 你好 我是運動彩公司的徐蕙蕙小姐 我們公司不收取您任何費用   3 下午4:59 本公司的會員眾多 存取的賬戶不夠用 所以需要租用賬戶出入賬使用 租金如下： 一本賬戶是10000元的租金 兩本賬戶是20000元的租金 最多合作7本賬戶 也就是7萬 薪水是10天一期給您發放的喔 (你的賬戶不用有錢 賬戶寄到我們公司就可以合作了)   4 下午4:59 有什麼不懂的直接問我喔   5 下午5:02  只有帳戶存摺嗎？  6 下午 簡單的說 你賬戶不用有錢 只要提款卡和存簿寄到我們公司就可以配合領取薪水了(薪水是10天給你發放一期的)   7 下午5:03  公司住址,寄哪裡啊!  8 下午5:03 我們公司全台都有據點 哪個據點有缺 我就會給你安排到哪裡喔   9 下午5:03 你有幾本賬戶需要合作的呢   10  下午5:04 嗯嗯 可以的喔 7本賬戶都是你本人的嗎 這裡面一定不要有錢喔   11 下午5:05  是  12 下午5:05 好的   13  下午5:05 7本賬戶是固定10天給你發放7萬的薪水   14 下午5:05 比如你今天寄 第一期的薪水就是8/7號發放給你 第二期的薪水是8/17號   15 下午5:06  好  16 下午5:06 現在是公司剛好有缺名額 所以才會需要賬戶提供 名額滿了我們也就不需要了   17 下午5:06 你的薪水可選擇全家 超商 指定賬戶 怎麼給你比較方便呢   18 下午5:07  我有另一本也沒錢  19 下午5:07 可以喔 你的薪水是匯到你的銀行賬戶裡面嗎   20 下午5:07  是  21 下午5:08 好的   22 下午5:08 請問您還有不明白的地方嗎   23 下午5:08  沒有  24 下午5:09 嗯嗯 我有很多朋友都是配合賬戶認識的 後來都成了好朋友 希望我們也可以從這次配合認識 成為好朋友喔   25 下午5:09  那麼什麼時候寄  26 下午5:09 稍等一下喔 我會給你安排的 我現在需要幫你登記   27 下午5:09  好  28 下午5:10 麻煩你把姓名 電話 賴的ID 銀行賬戶的號碼 還有身份證正反面拍傳給我喔 我先幫你做薪水存檔   29 下午5:10  好  30 下午5:10  0000000000  31 下午5:11  戊○○  32 下午5:11  ID同手機號碼  33 下午5:12 好   34 下午 銀行賬戶的號碼報給我喔 還有身份證正反拍傳給我喔   35 下午5:19  (傳送台銀新營分行第000000000000帳號戶名戊○○存摺封面)  36 下午5:19 好的 你稍等一下喔 我先幫你做薪水存檔喔   37 下午5:20 發放薪水給你的賬戶是哪個賬戶呢   38 下午5:20  (傳送彰化銀行新營分行第00000000000000帳號戶名戊○○存摺封面)  39 下午5:21 好的 稍等你在把需要配合的賬戶拍傳給我喔   40  下午5:21 發放薪水的賬戶是哪一個呢   41 下午5:24 好的   42 下午5:24 你需要合作的賬戶 提款卡也需要拍傳給我一下喔   43 下午5:26 存簿和提款卡都需要拍傳給我的 我需要幫你登記一下你所配合的賬戶以及給你發放薪水的日期喔   44 下午5:27  先四本就好  45 下午5:28  可以嗎！  46 下午5:28 好的 稍等一下 我先幫你登記一下喔   47 下午5:31 薪水賬戶：台北富邦銀行 賬號：000000000000 姓名：戊○○ 電話：0000000000    48 下午5:31 您確認一下薪資資料對嗎   49 下午5:31  對  50 下午5:32 好的   51 下午5:32 合作賬戶：合作金庫銀行 彰化銀行 華南銀行 台灣銀行 姓名：戊○○ 電話：0000000000   52 下午5:32 您看對嗎   53 下午5:33  對  54 下午5:33 好的   55 下午5:33 你現在方便去寄嗎 我要給你安排一下地址喔   56 下午5:33  好  57 下午5:34  4本一齊嗎？  58 下午5:34 對的 4本賬戶一期就是4萬喔 你今天寄的話 薪水就是8/8號發放給您第一期的薪水喔   59 下午5:35  好  60 下午5:35 你寄之前麻煩先到任意一台提款卡改一下需要合作賬戶的密碼 密碼改成113388 因為合作的人比較多 擔心會搞亂 所以需要改   61 下午5:35  好  62 下午5:36 密碼改好了 用盒子把存簿和提款卡裝好 用袋子包好 拿到7-11去寄   63 下午5:36 密碼改好了和我講喔 我馬上給你安排地址   64 下午5:36  好  65 下午5:36  我馬上去改  66 下午5:37 好的 我等你喔   67 下午5:47  密碼變更好了  68 下午5:47 好的 把存簿和提款卡用盒子裝好喔 到7-11了和我講喔   69  下午5:48  啊,住址呢？  70 下午5:48 我現在正在給你安排地址喔 稍等一下 你現在可以去7-11了   71 下午5:49  我現在在在7~11  72 下午5:49 好的 馬上   73 下午5:49 稍等我5分鐘喔   74 下午5:49  好  75 下午5:53 請至7-11 ibon機台 點選購物寄貨→交貨便→寄件→PChome商店街寄件→輸入代碼Z00000000000即可寄件成功   76  下午 寄好了把單號和發票拍傳給我喔 麻煩你啦   77 下午5:55 對了 如果店員有問你寄什麼 你就講是書本喔 因為卡片這些是貴重物品 是不讓寄的 如果沒問 就沒有關係喔   78 下午6:08  （傳送寄貨便顧客留存聯）  79 下午6:09 好的   80 下午6:09 收到你的賬戶了 我會馬上通知你的   81 下午6:09 我們合作愉快保持聯絡喔   82 下午6:09  好  83  下午6:09 我給你看一下我們公司內部申請的營業登記喔 你了解一下   84 下午6:09  好  85 下午6:10 我們公司是有和台北市政府發展局申請的營業登記 租用你的賬戶也正規合法的喔 我們雙方都是有保障的   86 下午6:11  好的  87  下午6:11 嗯嗯 我先去忙啦 我們保持聯絡喔   88 下午6:11  是  89 7月29日週一 下午8:26 你好 你的賬戶還在運送中喔 收到你的賬戶了 我會馬上通知你   90 下午8:56  好  91 下午9:11 保持聯絡喔   92 下午9:11  好  93 下午9:13 （鞠躬的貼圖）   94 7月30日週二 下午1:41  到了嗎？  95 下午1:53  蕙蕙 我後面還要準備三本,可以嗎？  96 下午1:55  我在麻豆交流道下工作,今天我去嘉義長庚看我媽媽  97 下午1:55 晚上會到喔   98  下午1:55  喔！好  99 下午1:55 晚上收到了我會馬上通知你的  100 下午1:56  是的 101 下午1:56 好 你要增加三本的時候 你提前和我講 我會幫你安排的  102 下午1:56  是 103 下午1:57 多去照顧一下阿姨喔  104 下午1:57  好 105 下午1:58 嗯嗯 我們保持聯絡 我要先去忙一下  106 下午1:58  好